臺灣臺南地方法院民事裁定
111年度消債更字第35號
聲  請  人
即債 務 人  杜嘉玲  

代  理  人  王裕鈞律師
上列當事人因消費者債務清理事件聲請更生，本院裁定如下：
    主    文
債務人杜嘉玲自民國一一一年三月十四日下午五時起開始更生程
序，並命司法事務官進行本件更生程序。
    理    由
一、按債務人不能清償債務或有不能清償之虞者，得依本條例所
    定更生程序，清理其債務；債務人無擔保或無優先權之債務
    總額未逾新臺幣（下同）1,200萬元者，於法院裁定開始清
    算程序或宣告破產前，得向法院聲請更生；債務人對於金融
    機構負債務者，在聲請更生或清算前，應向最大債權金融機
    構請求協商債務清償方案，或向其住、居所地之法院或鄉、
    鎮、市、區調解委員會聲請債務清理之調解；協商或調解成
    立者，債務人不得聲請更生或清算，但因不可歸責於己之事
    由，致履行有困難者，不在此限；消費者債務清理條例施行
    前，債務人依金融主管機關協調成立之中華民國銀行公會會
    員辦理消費金融案件無擔保債務協商機制與金融機構成立之
    協商，準用前2項之規定；法院開始更生程序之裁定，應載
    明其年、月、日、時，並即時發生效力；法院裁定開始更生
    或清算程序後，得命司法事務官進行更生或清算程序，必要
    時得選任律師、會計師或其他適當之自然人或法人1人為監
    督人或管理人，消費者債務清理條例第3條、第42條第1項、
    第151條第1項、第7項、第9項、第45條第1項、第16條第1項
    分別定有明文。
二、本件聲請意旨略以：債務人積欠無擔保或無優先權債務總額
    約1,488,000元，為清理債務，前向本院聲請消費者債務清
    理前置調解(110年度南司消債調字第657號)，最大債權金融
    機構臺灣中小企業銀行股份有限公司(下稱臺灣中小企銀)提
    供分180期、月付10,020元之方案，惟債務人無法負擔，致
    調解不成立。債務人目前每月薪資約21,000元，扣除每月生
    活費15,965元外，尚需支付母親之扶養費3,500元，已無能
    力再清償前揭債務，所欠債務未逾1,200萬元，亦未經法院
    裁定開始清算程序或宣告破產。為此，爰依消費者債務清理
    條例提出本件更生之聲請等語。
三、經查：
  ㈠債務人為一般消費者，5年內未從事營業活動，積欠無擔保或
    無優先權債務總額未逾1,200萬元，前為清理債務，曾向本
    院聲請與債權人間債務清理之調解，最大債權金融機構臺灣
    中小企銀提供分180期、月付10,020元之方案，債務人於調
    解不成立後向本院聲請更生等情，有財產及收入狀況說明書
    、債權人清冊、債務人清冊、財團法人金融聯合徵信中心當
    事人綜合信用報告及調解不成立證明書為證，並經本院調取
    110年度南司消債調字第657號卷查證屬實，是債務人無擔保
    或無優先權之債務總額未逾1,200萬元，且提起本件更生聲
    請前，已踐行前置調解程序而調解不成立之事實，應堪認定
    。
  ㈡查債務人每月薪資21,000元，名下有汽車1部(2016年份)等情
    ，有勞務所得明細、全國財產稅總歸戶財產查詢清單、稅務
    電子閘門財產所得調件明細表在卷可參（見110年度南司消
    債調字第657號卷27至33頁、本院卷第55至60頁）。基此，
    債務人主張每月收入為21,000元之事實，堪屬可採，故其償
    債能力自應以上開收入及財產為據。
  ㈢按消費者債務清理條例立法目的係為使不幸陷入經濟困境之
    人得以清理債務、重建生活，並在清理債務過程中能適度保
    有符合人性尊嚴之最低基本生活所需，而非維持債務人過去
    慣常之寬裕生活型態，否則非僅有悖於消費者債務清理條例
    之意旨，更係將債務人因個人浪費或財務管理失控之風險不
    當轉嫁予金融機構負擔，顯非公允。故為妥適調整債務人與
    債權人及其他利害關係人間之權利義務關係，保障債權人獲
    得公平受償，並謀求消費者經濟生活之重建復甦機會，法院
    對於債務人每月必要生活費用之數額，自不可僅以債務人之
    主張為斷，而應參酌消費者債務清理條例第64條之2第1項關
    於同條例第64條第2項第4款所稱必要生活費用之認定標準定
    之，方屬允洽。次按，債務人必要生活費用，以最近一年衛
    生福利部或直轄市政府所公告當地區每人每月最低生活費1.
    2倍定之，消費者債務清理條例第64條之2第1項定有明文。
    復按債務人為使其有經濟復甦更生之機會，自應以誠實及信
    用之原則面對自己之債務，積極勉力謀求更生償債方案，除
    應積極開源努力勤奮工作以增加收入償還債務外，尚須節流
    儉樸其生活需求而適當控制其生活費用支出，以達成勉力履
    行債務。而參酌臺南市民國111年度之每人每月最低生活費
    為14,230元，該生活費標準係按照政府最近1年平均每人消
    費支出（包括食品費、衣著鞋襪費、房租水電費、家居管理
    費、醫療保健費、交通通訊費、娛樂教育費及雜項支出）百
    分之60訂定，故消費者債務清理條例事件之債務人每月生活
    費標準自堪以最近1年衛生福利部或直轄市政府所公告當地
    區每人每月最低生活費1.2倍即17,076元計之【計算式：14,
    230×1.2＝17,076】。債務人主張其每月生活必要支出費用為
    15,965元，該數額未逾首揭標準17,076元，從而，其每月個
    人生活必要支出自應以15,965元為據。
  ㈣綜上各情，縱不考量債務人主張每月支出母親之扶養費3,500
    元，以債務人每月所得21,000元，扣除每月生活基本費用15
    ,965元，僅剩餘5,035元，顯無法負擔臺灣中小企銀提出每
    月還款10,020元之清償方案，縱將債務人名下汽車1部(2016
    年份)換價，尚無法一次清償上百萬元之債務，堪認債務人
    之經濟狀況無法負擔前置調解條件，有不能清償債務之情形
    。
四、綜上所述，依債務人之收入財產及必要生活支出之情形，已
    有不能清償債務之情形，且其係一般消費者，未從事營業，
    無擔保或無優先權之債務未逾1,200萬元，亦曾踐行前置調
    解程序而調解不成立，復未經法院裁定開始清算程序或宣告
    破產（見本院卷第47頁），又查無消費者債務清理條例第6
    條第3項、第8條或第46條各款所定應駁回更生聲請之事由存
    在，則本件債務人聲請更生，於法應屬有據。
五、末按，法院裁定開始更生或清算程序後，得命司法事務官進
    行更生或清算程序，必要時得選任律師、會計師或其他適當
    之自然人或法人一人為監督人或管理人，消費者債務清理條
    例第16條第1項定有明文。本件既經本院裁定開始更生程序
    ，爰併依前開規定，命司法事務官進行更生程序。
中　　華　　民　　國　　111 　年　　3 　　月　　14　　日
    　　　　　　　　　  消債法庭法  官　田幸艷
上開裁定正本核與原本無異。
本裁定不得抗告。
中　　華　　民　　國　　111 　年　　3 　　月　　14　　日
                                書記官  駱映庭